【裁判字號】    98,交抗,835
【裁判日期】    981209
【裁判案由】    聲明異議
【裁判全文】
臺灣高等法院高雄分院刑事裁定         98年度交抗字第835號
抗  告  人  交通部公路總局高雄區監理所
代  表  人  甲○○
受處分人    乙○○
                    號4樓
上列抗告人因受處分人違反道路交通管理處罰條例聲明異議案件
，不服臺灣高雄地方法院中華民國98年10月30日裁定（98年度交
聲字第2896號），提起抗告，本院裁定如下：
    主  文
抗告駁回。
    理  由
一、原處分意旨略以：異議人即受處分人乙○○於民國（下同）
    98年10月9 日下午8 時51分許，駕駛車牌號碼1436-DU 號自
    用小客車，在高雄縣鳳山市○○路與南華路口，經警查獲測
    得呼氣酒精濃度達每公升0.29毫克，而有「汽車駕駛人酒精
    濃度超過規定標準（0.25-0.4）」之違規，依道路交通管理
    處罰條例第35條第1 項第1 款規定，裁處受處分人罰鍰新臺
    幣（下同）19,500元、吊扣駕駛執照12個月及施以道安講習
    等語。
二、按汽車駕駛人飲用酒類或其他類似物後其吐氣所含酒精濃度
    超過每公升0.25毫克者，不得駕車；小型車駕駛人，駕駛汽
    車經測試檢定其吐氣所含酒精濃度超過每公升0.25毫克以上
    未滿0.4 毫克，且於期限內繳納罰鍰或到案聽候裁決者，處
    19,500元罰鍰，並當場移置保管該汽車及吊扣其駕駛執照1
    年，且應接受道路交通安全講習，道路交通安全規則第114
    條第2 款、道路交通管理處罰條例第35條第1 項第1 款、第
    24條第1 項第2 款、違反道路交通管理事件統一裁罰基準表
    分別定有明文。又94年12月14日修正，自95年3 月1 日施行
    之道路交通管理處罰條例第68條規定，汽車駕駛人，因違反
    本條例及道路交通安全規則之規定，受吊銷駕駛執照處分時
    ，吊銷其持有各級車類之駕駛執照。依修正過程與修正條文
    ，立法委員認為原條文「汽車駕駛人，因違反本條例及道路
    交通安全規則之規定，受吊扣或吊銷駕駛執照處分時，受吊
    扣或吊銷其持有各級車類之駕駛執照」將違法或違規駕駛人
    所持有各級車類之駕駛執照一併吊扣或吊銷，失之過酷，對
    於人民工作與生活影響過鉅，有違比例原則，經與交通部協
    商後，乃將其中「受吊扣處分者，吊扣其持有各級車類之駕
    駛執照」部分之規定刪除。是駕駛人違反道路交通管理處罰
    條例第35條第1 項第1 款之規定而受吊扣駕駛執照處分時，
    依修正後同法第68條規定並參照其修正意旨，應僅得吊扣違
    規或違法當時駕駛車類之駕駛執照。雖酒醉駕車行為均製造
    法所不容許之風險，以風險製造之立場觀之，並不因駕駛車
    輛種類之不同，而有所差別。但從風險實現之觀點而言，酒
    醉駕駛車類之不同，其對於交通安全衍生之實害結果也有所
    差異，如駕駛人駕駛低一級之車類違反本條例之規定時，不
    論其所造成之實害結果，而一律吊扣駕駛人所持有之各類駕
    照，亦有違反相同事件相同處理，不同事件不同處理之平等
    原則（參照臺灣高等法院暨所屬法院97年法律座談會刑事類
    提案第40號研討結果）。
三、本件原裁定以：(一)異議人於98年10月9 日酒後駕駛1436-DU
    號自用小客車，於同日下午8 時51分許，行經高雄縣鳳山市
    ○○路與南華路口時，經警攔檢測得其呼氣所含酒精濃度達
    每公升0.29毫克，嗣經原處分機關裁處罰鍰19,500元、吊扣
    駕駛執照12個月及施以道路交通安全講習之事實，為異議人
    所是認，復有高雄縣政府警察局98年10月9 日高縣警交字第
    N00000000 號舉發違反道路交通管理事件通知單、交通部公
    路總局高雄區監理所98年10月20日高監自裁字第裁80-NO000
    0000號違反道路交通管理事件裁決書各1 份在卷可憑。(二)汽
    車駕駛人取得高一級車類之駕駛資格者，應換發駕駛執照，
    並准其駕駛較低級車類之車輛：一、已領有聯結車駕駛執照
    者，得駕駛大客車、大貨車、代用大客車、大客貨兩用車、
    曳引車、小型車、輕型機器腳踏車，道路交通安全規則第61
    條第1 項第1 款定有明文，採取所謂之「一人一照原則」。
    查本件異議人領有聯結車駕駛執照，有證號查詢汽車駕駛人
    資料1 紙附卷可憑，依上開規定，異議人自得駕駛小型車。
    又異議人違規當時係駕車小型車，已如前述，則揆諸前揭規
    定及說明，原處分機關僅得吊扣其小型車駕駛執照，不得吊
    扣異議人違規當時並未駕駛車類（即聯結車）之駕駛執照，
    否則將影響異議人工作及生活甚鉅，甚而危及其就業謀生，
    與吊扣駕照係為杜絕異議人將來繼續酒醉駕車之目的，顯失
    均衡，有違比例原則。至上開一人一照原則，固於取得較高
    一級車類駕駛執照之駕駛人違規酒駕時，就如何吊扣其較低
    級車類之駕駛執照，產生技術層面之困難，宜透過修法解決
    ，不得率爾代以吊扣其所領有之較高等級車類駕駛執照。因
    認原處分機關逕行吊扣異議人之聯結車駕駛執照，難謂適法
    ，因認異議人之異議為有理由，而將原處分關於吊扣聯結車
    駕駛執照部分撤銷，經核與法並無不合。
四、抗告意旨雖以：(一)駕駛執照核發制度區分汽、機車駕駛執照
    為2 個駕駛許可憑證，如同屬汽車範圍，取得較高一級車類
    之駕照者，僅取得許可範圍較廣之單一憑證，而非取得數個
    駕駛許可。(二)處罰酒後駕車行為規定之立法目的在於駕駛人
    於飲酒後駕車，將無法保持清晰、正常之判斷，反應及操控
    能力降低，增加發生交通事故之危險，對於整體用路人生命
    、身體、財產法益造成極大之侵害，故對酒後駕車行為除科
    以罰鍰及當場移置保管該汽車外，並吊扣駕駛人之駕駛執照
    ，以避免駕駛人再犯，確保用路人之安全，因此，當行為人
    有酒後駕車違規行為所受吊扣駕駛執照處分時，應指吊扣駕
    駛人酒後駕車違規行為駕駛時，駕駛該違規車輛所憑之駕駛
    執照，始符合立法意旨等語，指摘原裁定不當。惟如上所述
    ，道路交通管理處罰條例第68條之修法意旨係以「受吊扣或
    吊銷其持有各級車類之駕駛執照」之規定，將違法或違規駕
    駛人所持有各級車類之駕駛執照一併吊扣或吊銷，失之過酷
    ，對於人民工作與生活影響過鉅，有違比例原則，因而將其
    中「受吊扣處分者，吊扣其持有各級車類之駕駛執照」部分
    之規定刪除。上開立法意旨自應為解釋法律之重要參考，則
    駕駛人違反道路交通管理處罰條例第35條第1 項第1 款之規
    定而受吊扣駕駛執照處分時，依修正後同法第68條規定並參
    照其修正意旨，應僅得吊扣違規或違法當時駕駛車類之駕駛
    執照。縱因而造成如何吊扣較低級車類之駕駛執照之困擾，
    亦屬應透過修法解決，是抗告人執上開事由指摘原裁定不當
    ，為無理由，應予駁回。
五、據上論結，應依道路交通案件處理辦法第26條，刑事訴訟法
    第412 條，裁定如主文。
中    華    民    國    98    年    12    月    9     日
                   刑事第四庭   審判長法  官  蕭權閔
                                      法  官  陳吉雄
                                      法  官  李嘉興
以上正本證明與原本無異。
不得再抗告。
中    華    民    國    98    年    12    月    9     日
                                      書記官  郭榮芳


司法院資訊處製作；財團法人民間司法改革基金會備份。
